臺灣彰化地方法院員林簡易庭民事判決
                                     110年度員簡字第11號
原      告  李泉盛  
訴訟代理人  周志峰律師
被      告  鄭羅雪芳
訴訟代理人  張仕融律師
上列當事人間請求給付票款事件，本院於民國110 年3 月9 日言
詞辯論終結，判決如下：
    主      文
一、被告應給付原告新臺幣（下同）1,550 萬元，及如附表所示
    之利息。
二、訴訟費用由被告負擔。
三、本判決第1 項得假執行；但被告如以1,550 萬元為原告預供
    擔保，得免為假執行。
    事實及理由
一、原告主張：原告經訴外人即背書人蕭文濱轉讓而持有被告所
    簽發如附表所示之支票2 紙（下稱系爭支票），原告並於民
    國109 年12月11日即將系爭支票委由台中商業銀行託收。系
    爭支票屆期經提示均遭以「存款不足」退票而未獲付款，屢
    經催討，仍無效果。爰依票據法第131 條、第133 條之規定
    提起本件訴訟等語。並聲明：如主文第1 項所示。
二、被告答辯：本件乃係由於訴外人業晟投資股份有限公司（下
    稱業晟公司）與訴外人華泰大投資有限公司（下稱華泰大公
    司）間就外國公司股權之買賣協議，業晟公司因而將被告所
    簽發之系爭支票交付華泰大公司擔保，其後業晟公司解除該
    買賣協議，並請求華泰大公司交還系爭支票，然華泰大公司
    均置之不理，業晟公司與被告因而對華泰大公司聲請假處分
    並經本院核准，然華泰大公司藉口系爭支票已經轉讓他人，
    導致被告及法院之執行人員於109 年12月15日強制執行時無
    法於系爭支票上為假處分之註記。嗣原告屆期持系爭支票向
    銀行提示被告因而只能選擇讓系爭支票無法兌現。然原告與
    訴外人即華泰大公司之負責人先德芳關係密切，原告之所以
    可以取得系爭支票，乃係先德芳為逃避被告所聲請之假處分
    而借用原告名義所為，故本件系爭支票權利之移轉並非真正
    。縱認原告確實有取得系爭支票之債權，然原告乃係出於惡
    意取得系爭支票，故被告自得援引與華泰大公司間之抗辯事
    由對抗被告。此外，於被告對先德芳為假處分強制執行時，
    先德芳亦從未向法院執行人員或被告表示系爭支票已經轉讓
    與原告，則在短短不到1 個月間，原告又如何與華泰大公司
    有新臺幣（下同）1,550 萬元之債權債務關係發生，故原告
    既未以相當之對價取得系爭支票，自不得享有票據權利等語
    。並聲明：
    （一）原告之訴駁回。
    （二）如受不利判決，願供擔保，請准宣告免予假執行。
三、本院判斷：
（一）原告主張其乃係由蕭文濱背書轉讓而取得系爭支票，並於
      109 年12月11日將系爭支票交由台中商業銀行託收，然系
      爭支票屆期不獲付款等情，業據其提出系爭支票、退票理
      由單及台中商業銀行代收票據明細表影本為證（見員簡卷
      第13至19頁、第105 頁），且為被告所不爭執，應堪信為
      真實。
（二）按票據行為，為不要因行為，票據上之權利義務，悉依票
      上所載文義定之，與其基礎之原因關係各自獨立，執票人
      不負證明關於給付原因之責任，如票據債務人主張執票人
      取得票據出於惡意或詐欺、脅迫，或主張執票人取得票據
      係無對價或以不相當對價取得時，應由該債務人負舉證之
      責（最高法院64年度台上字第1540號、72年度台上字第16
      12號、85年度台上字第286 號、97年度台上字第2242號判
      決意旨參照）。次按票據法第13條但書所謂惡意，係指執
      票人明知票據債務人對於發票人或執票人之前手間，有抗
      辯事由存在而言（最高法院95年度台上字第2862號判決意
      旨參照）。另按票據法第14條所謂以惡意或重大過失取得
      票據者，係指明知或可得而知轉讓票據之人，就該票據無
      權處分而仍取得者而言（最高法院52年度台上字第1987號
      民事判決意旨參照）。本件被告答辯稱原告乃係出於惡意
      或以不相當之對價取得系爭支票，則依上開說明，自應由
      被告就此等抗辯事由負舉證責任。
（三）經查，系爭支票為記名票據，其上記載之受款人為華泰大
      公司，且並未有禁止背書轉讓之記載，系爭支票之第1 背
      書人亦為華泰大公司，嗣華泰大公司背書轉讓蕭文濱後，
      蕭文濱再背書轉讓予原告等情，為兩造所不爭執，並有卷
      附之系爭支票影本可稽（見員簡卷第13、17頁）。足認系
      爭支票之背書為連續。華泰大公司既為系爭支票之受款人
      ，而蕭文濱則為系爭支票之被背書人，自均屬有權轉讓系
      爭支票權利之人。又依原告所提出之台中商業銀行代收票
      據明細表（見員簡卷第105 頁）可知，原告乃係於109 年
      12月11日將系爭支票委由台中商業銀行託收，堪認原告係
      於109 年12月11日前即已取得系爭支票。被告雖答辯稱曾
      向本院聲請對系爭支票假處分，且經本院以109 年度裁全
      字第497 號裁定准許等語，然被告亦於答辯狀中自承上開
      假處分強制執行之時間乃係109 年12月15日（見員簡卷第
      43頁），且臺灣臺中地方法院發出執行命令之時間為109
      年12月14日，有該執行命令影本可佐（見員簡卷第63頁）
      ，自無從憑上開假處分裁定認定於原告於取得系爭支票之
      時，華泰大公司或蕭文濱為無處分權之人。原告復未就華
      泰大公司、蕭文濱或原告於受讓系爭支票時已經知悉上開
      假處分裁定之內容或原告明知或可得而知華泰大公司為無
      處分權人之情予以舉證，自亦無從認定原告於取得系爭支
      票之時明知或可得而知華泰大公司或蕭文濱為無處分權之
      人，被告此部分之答辯自無可採，本件原告既係自有權轉
      讓系爭支票權利之人取得系爭支票，即無票據法第14條第
      1 項之適用。
（四）又本件原告主張其乃係因與蕭文濱間1,550 萬元之借款債
      務而取得系爭支票，並提出台中銀行國內匯款申請書回條
      為證（見員簡卷第107 至109 頁），自足認非以無對價或
      不相當之對價取得系爭支票，被告僅空言指謫原告係無相
      當對價取得系爭支票，而為就此提出任何證據以實其說，
      其此部分之答辯亦無可採。
（五）被告雖另答辯原告對於被告被告、業晟公司及華泰大公司
      檢之爭議屬於明知，乃係惡意取得系爭支票，而得援引與
      華泰大公司間之抗辯事由對抗原告。然就執票人明知票據
      債務人對於發票人或執票人之前手間，有抗辯事由存在等
      情，應由票據債務人即被告負舉證責任，已如前所述。本
      件被告亦僅空言指稱原告知悉被告與華泰大公司間有抗辯
      事由存在，而未提出任何證據予以佐證，自難認其已盡舉
      證之責。
（六）被告雖另於本院審理時聲請通知原告、蕭文濱及先德芳到
      庭作證，其待證事實乃係在釐清本件票據移轉之關係是否
      真正。惟按支票乃文義證券，票據上之權利義務，基於外
      觀解釋原則與客觀解釋原則，均依票據上所載文義決定，
      縱該項記載與行為人之真意或實質情形不符，亦不許當事
      人以票據外之證明方法予以變更或補充，以免有害於票據
      之流通性（最高法院93年度台抗字第733 號裁定意旨參照
      ）。本件依據系爭支票形式上背書連續，業已如前所認定
      ，則依前揭說明，就本件票據權利之移轉關係依據系爭支
      票之外觀及文義已足認定，而不得以票據外之證明方法予
      以變更，故本院認此部分之證人即無調查之必要，依民事
      訴訟法第286 條但書規定，自無庸予以調查。
（七）另按在票據上簽名者，依票上所載文義負責；發票人應照
      支票文義擔保支票之支付；執票人向支票債務人行使追索
      權時，得請求自為付款提示日起之利息，如無約定利率者
      ，依年利6 釐計算，票據法第5 條第1 項、第126 條、第
      133 條分別定有明文。次按支票到期不獲付款時，執票人
      於行使或保全匯票上權利之行為後，對於背書人、發票人
      及匯票上其他債務人得行使追索權；票據法第144 條準用
      同法第85條第1 項亦有明文。查如系爭支票既為被告簽發
      ，經原告屆期提示，未獲付款，依前揭規定，被告自應就
      支票所載文義負擔清償責任。
四、結論：本件原告依票據之法律關係，請求被告給付如主文第
    1 項所示之金額，為有理由，應予准許。
五、本件事證已臻明確，兩造其餘攻擊防禦方法及所提證據，經
    審酌與判決結果不生影響，爰不逐一論述。至於被告於110
    年3 月16日所提之答辯理由，乃係言詞辯論終結後提出，本
    院自無從予以審酌，附此敘明。
六、本判決合於民事訴訟法第389 條第1 項第3 款規定，爰依職
    權宣告假執行，並依同法第392 條第2 項規定，宣告被告如
    預供相當擔保後，得免為假執行。
七、訴訟費用負擔之依據：民事訴訟法第78條。
中　　華　　民　　國　 110　　年　　3 　　月　　23　　日
                  員林簡易庭  法  官　徐啓惟
以上正本係照原本作成。
如不服本判決，須於判決送達後20日內，向本院提出上訴狀。（
須按他造當事人之人數附繕本）。如委任律師提起上訴者，應一
併繳納上訴審裁判費。
中　　華　　民　　國　 110　　年　　3 　　月　　23　　日
                              書記官  張莉秋            　　        

附表 （利息自109 年12月31日起至清償日止，按週年利率6 ％計算）     編號 發票日 金額 （新臺幣） 支票號碼 提示日  1 109年12月31日 700萬元 AA0000000 109年12月31日  2 109年12月31日 850萬元 AA0000000 109年12月31日